【裁判字號】    89,交上易,245
【裁判日期】    890307
【裁判案由】    公共危險
【裁判全文】
臺灣高等法院臺南分院刑事判決            八十九年度交上易字第二四五號   Ａ
      上  訴  人  臺灣嘉義地方法院檢察署檢察官
      被      告  乙  ○  ○
右上訴人因被告公共危險等案件，不服臺灣嘉義地方法院八十八年度易字第一二二八
號中華民國八十八年十一月二十九日第一審判決（起訴案號：臺灣嘉義地方法院檢察
署八十八年度偵字第六五三六號），提起上訴，本院判決如左：
      主      文
原判決撤銷。
乙○○因過失傷害人，處有期徒刑參月，如易科罰金以參佰元折算壹日。緩刑參年。
      事      實
一、乙○○應注意且能注意飲酒後，吐氣酒精濃度超過每公升０．二五毫克，注意力
    遜於常人，不得駕駛小客車，竟疏未注意及此，於民國（下同）八十八年七月二
    十三日下午七時許飲酒後，吐氣酒精濃度每公升０．三四毫克，反應已較為遲鈍
    ，仍駕駛車牌號碼ＲＸ─０三八０號自用小客車，於同日下午七時三十分許，途
    經嘉義縣新港鄉縣二十三公里處，應注意能注意，而疏未注意其車前
    狀況，遂自後撞及甲○○所駕駛停於路旁之車牌號碼ＬＶＤ─六八二號機車車後
    所拉之二輪簡易拖車，致站立於拖車旁之甲○○左手、右足撕裂及左足、右肩擦
    傷及頭部外傷。乙○○於肇事後，犯罪未被發覺前，主動向該管之警員承認肇事
    ，並接受裁判。
二、案經甲○○訴由嘉義縣警察局民雄分局報告臺灣嘉義地方法院檢察署檢察官偵查
    起訴。
      理      由
一、訊之被告乙○○對於右揭犯罪事實坦承不諱，核與告訴人甲○○指訴之被害情節
    相符，復有道路交通事故調查報告表、診斷證明書各乙份及現場照片六幀附卷可
    稽，事證明確。按汽車駕駛人於飲酒後，其吐氣所含酒精成份超過每公升○‧二
    五毫克以上者，不得駕駛；汽車行駛時，駕駛人應注意車前狀況，並隨時採取必
    要之安全措施，道路交通安全規則第一百十四條第二款、第九十四條第三項分別
    定有明文。被告於駕駛小客車，自應遵守上開規定，竟於右揭時日駕車行經肇事
    路段時，未遵守上開規定，而依前揭調查報告表所示，當時視線、路況良好，且
    道路無障礙物，乃被告於飲酒後，酒精濃度呼氣已達每公升○‧三四毫克，有附
    於警訊卷之酒精測定單一紙可憑，竟仍駕駛該小客車，復未注意車前狀況以致肇
    事，且被害人確因本件車禍受有左手、右足撕裂及左足、右肩擦傷及頭部外傷等
    傷害，此有前揭診斷證明書可資佐憑。是被告之過失行為與被害人受有上開之傷
    害，具有相當因果關係，被告過失犯行足堪認定。
二、查被告飲酒後，吐氣酒精濃度超過每公升○‧二五毫克，應不得駕駛小客車，竟
    疏未注意及此，仍駕駛自用小客車，且疏未注意其車前狀況，自後撞及被害人甲
    ○○之拖車，致翁某左手、右足撕裂及左足、右肩擦傷及頭部外傷，核其所為係
    犯刑法第二百八十四條第一項前段之過失傷害罪。被告為汽車駕駛人，酒醉駕車
    ，因而致被害人受傷，依法應負刑事責任者，應依道路交通管理處罰條例第八十
    六條第一項之規定，加重其刑。又被告於肇事後，犯罪未被發覺前，即主動向到
    場處理之警員表示肇事，並進而接受裁判等情，業經證人即嘉義縣警察局民雄分
    局新港派出所警員殷國聖到庭結證屬實，核與自首要件相符，爰依刑法第六十二
    條前段減輕其刑。原審以被告罪證明確，因予論罪科刑，固非無見，惟(一)按刑法
    第一百八十五條之三規定，其所謂不能安全駕駛動力交通工具而駕駛者，係指對
    於酒精濃度呼氣已達每公升○‧五五毫克（○‧五五ＭＧ／Ｌ）或血液濃度達○
    ‧一一％以上，肇事率為一般正常人之十倍，認為已達「不能安全駕駛」之標準
    ，法務部八十八年五月十八日法檢字第○○一六六九號函示甚明，原判決以被
    告酒精濃度呼氣已達每公升○‧二五毫克（○‧二五ＭＧ／Ｌ）以上，肇事率為
    一般正常人之十倍，認為已達「不能安全駕駛」之標準。及被告於肇事當時酒精
    濃度呼氣每公升○‧三四毫克，已超過標準值達○‧○九毫克，且撞及於路旁站
    立之路人甲○○，而認被告已不能安全駕駛動力交通工具，尚有未洽。(二)又按刑
    法第五十五條後段規定：犯一罪而其方法或結果之行為犯他罪名者，稱之為牽連
    犯。申言之，行為人之目的行為在犯某一罪，而為完成目的行為，在犯罪過程所
    實施之必要方法行為，或因其為犯某一罪而致發生一定之結果行為，另犯他項罪
    名者，即為牽連犯。本件原審依檢察官認定被告所為屬牽連犯而依刑法第第一百
    八十五條之三規定之服用酒類，不能安全駕駛動力交通工具而駕駛之罪責，與刑
    法第二百八十四條第一項前段因過失傷害人罪，依牽連犯從一重之刑法第一百八
    十五條之三規定處斷，亦有未洽。檢察官上訴意旨，認上開二罪間並無牽連關係
    ，指摘原判決不當，為有理由，並循告訴人請求，認原審對被告量刑過輕，為無
    理由，然原判決既有可議，自應撤銷改判，以期適法。爰審酌被告之尚無不良素
    行、其過失之程度、所造成之危害，犯後並坦承犯行犯態度良好，及事後已與被
    害人達成民事和解等一切情狀，量處如主文所示之刑，並諭知易科罰金之折算標
    準。又查被告未曾受有期徒刑以上刑之宣告，有本院被告全國前案紀錄表可佐，
    且於事後已與被害人達成和解，有和解書及賠款收據各一紙附卷足憑，經此偵審
    教訓，應知警惕諒無再犯之虞，本院因認所宣告之刑，以暫不執行為適當，併諭
    知緩刑三年，以勵自新。
三、公訴意旨另以：被告乙○○應注意且能注意飲酒後，吐氣酒精濃度超過每公升○
    ‧二五毫克，不得駕駛小客車，其疏未注意及此，竟於八十八年七月二十三日下
    午七時許飲酒後，酒精濃度每公升○‧三四毫克，已有醉意，較疲累，反應較為
    遲鈍，已不能安全駕駛小客車，仍駕駛車牌號碼ＲＸ─０三八０號自用小客車，
    於同日下午七時三十分許，途經嘉義縣新港鄉縣二十三公里處前，因
    不能安全駕駛，遂自後撞及甲○○所駕駛停於路旁之車牌號碼ＬＶＤ─六八二號
    機車車後所拉之二輪簡易拖車，致站立於拖車旁之甲○○左手、右足撕裂及左足
    、右肩擦傷及頭部外傷。因認其涉有刑法第一百八十五條之三服用酒類，不能安
    全駕駛動力交通工具而駕駛之罪嫌等語。
四、訊之被告乙○○堅決否認不能安全駕駛動力交通工具而駕駛，辯稱：伊雖有喝酒
    ，但伊飲酒後，吐氣酒精濃度超過每公升０．二五毫克，尚與不得駕駛小客車之
    吐氣酒精濃度超過每公升０．五五毫克，相去甚遠等語。
五、按刑法第一百八十五條之三規定，服用酒類，不能安全駕駛動力交通工具而駕駛
    者，處一年以下有期徒刑、拘役或三萬元以下罰金。此所謂不能安全駕駛動力交
    通工具而駕駛者，係指對於酒精濃度呼氣已達每公升○‧五五毫克（○‧五五Ｍ
    Ｇ／Ｌ）或血液濃度達○‧一一％以上，肇事率為一般正常人之十倍，認為已達
    「不能安全駕駛」之標準，法務部八十八年五月十八日法檢字第００一六六九
    號函示甚明。本件被告於肇事當時酒精濃度呼氣已達每公升○‧三四毫克，尚不
    及法條空白授權之標準，原判決以被告酒精濃度呼氣已達每公升○‧三四毫克（
    ○‧三四ＭＧ／Ｌ）認被告於肇事當時酒精濃度，已超過標準值達○‧○九毫克
    ，且撞及於路旁站立之路人甲○○，而認被告已不能安全駕駛動力交通工具，顯
    失依據。又飲酒後吐氣酒精濃度超過每公升○‧二五毫克，屬道路交通管理處罰
    條例第三十五條第一項第一款規定，被告肇事時吐氣酒精濃度超過每公升○‧三
    四毫克，應屬道路交通管理處罰條例第三十五條第一項第一款規定處罰範疇，原
    判決遽認被告涉有刑法第一百八十五條之三規定之服用酒類，不能安全駕駛動力
    交通工具而駕駛之罪責，尚有未洽。惟本件檢察官認被告此部分所為，與前述論
    罪科刑部分犯行，有牽連犯之裁判上一罪關係，爰不另為無罪之諭知，併此敘明
    。
據上論結，應依刑事訴訟法第三百六十九條第一項前段、第三百六十四條、第二百九
十九條第一項前段，刑法第二百八十四條第一項前段、第六十二條前段、第七十四條
第一款，道路交通管理處罰條例第八十六條第一項，罰金罰鍰提高標準條例第一條前
段、第二條，判決如主文。
本案經檢察官曾顯智到庭執行職務。
中    華    民    國      八十九      年      三      月      七        日
                                  臺灣高等法院臺南分院刑事第二庭
                                      審判長法官  游    明    仁
                                            法官  呂    佳    徵
                                            法官  李    文    福
右正本證明與原本無異。
不得上訴。
                                      法院書記官  徐    瑞    清
中    華    民    國      八十九      年      三      月      八        日
附錄本案論罪科刑法條：
刑法第二百八十四條
因過失傷害人者，處六月以下有期徒刑、拘役或五百元以下罰金。致重傷者，處一年
以下有期徒刑、拘役或五百元下罰金。


司法院資訊處製作；財團法人民間司法改革基金會備份。
